臺灣臺中地方法院民事判決
110年度重訴字第439號
原      告  塗文新  
訴訟代理人  林春榮律師
複  代理人  楊大德律師
被      告  白芳枝  
訴訟代理人  陳健律師  
上列當事人間請求返還價金事件，本院於民國110年11月22日言
詞辯論終結，判決如下：
    主    文
被告應給付原告新臺幣1,690萬元，及自民國104年4月9日起至清
償日止，按週年利率百分之5計算之利息。
訴訟費用由被告負擔。
本判決第一項於原告提供新臺幣563萬元為被告供擔保後，准為
假執行；惟被告以新臺幣1,690萬元為原告供擔保後，得免為假
執行。
    事實及理由
一、原告主張：
（一）被告於民國96年3月16日因夫妻贈與而取得南投縣○○鎮○○
      段000○000地號土地（下稱系爭169、170地號土地、合稱
      系爭2筆土地）之所有權，明知系爭169地號土地已提供作
      為同鎮北投埔段294建號之建築基地（基地地號包括北投
      埔段1410地號、碧峰段101、101-1地號、光華段105-1、1
      69地號），且迄未解除套繪管制，不但不得辦理分割，亦
      不得再興建農舍，竟於104年3月8日向原告施用詐術，保
      證系爭2筆土地非已套繪管制之法定空地，使原告因之陷
      於錯誤而以新臺幣（下同）1,690萬元之高價向被告買受
      系爭2筆土地，並訂立土地買賣契約書（下稱系爭契約）
      ，原告先後匯款與被告，已於同年4月9日付清全部價金，
      被告亦於同年月13日將系爭2筆土地移轉與原告。嗣原告
      於110年7月29日欲委託仲介出售系爭2筆土地時，經該仲
      介告知系爭169地號土地已遭套繪，無人應買，原告始於1
      10年8月2日向地政機關申請土地登記第一類謄本，始知系
      爭169地號土地確於110年4月28日經註記於69年即已提供
      林干本作為興建農舍之法定空地。
（二）系爭2筆土地有不可分之關係，原告意思表示遭詐欺，爰
      依民法第92條規定撤銷系爭2筆土地應買之意思表示，並
      依民法第179條、第184條第1項前段、第213條第1、2項請
      求被告返還1,690萬元本息。如認前揭主張無理由，原告
      亦得依民法第354條、第359條前段，以本起訴狀繕本送達
      為解除契約之意思表示，再依民法第259條第2款規定請求
      被告返還1,690萬元及本息。縱認被告之行為不該當詐欺
      ，亦認原告之解除契約顯失公平，原告亦藉起訴狀繕本送
      達為減少價金之意思表示，請求被告返還845萬元本息。
（三）並聲明：1.被告應給付原告1,690萬元，及自104年4月9日
      起至清償日止，按週年利率百分之5計算之利息。2.如受
      有利判決，願供擔保請准宣告假執行。
二、被告則以： 
（一）被告不知道系爭169地號土地於30年前就有管制套繪之情
      事，並無故意隱匿不予告知、詐害原告意思表示之事實，
      自難僅憑契約條款中有記載賣方保證標的物非建管單位套
      繪管制之法定空地，縱認原告遭受詐欺而得撤銷應買表意
      思表示，系爭170地號土地並無套繪管制問題，系爭2筆土
      地無不可分之關係，原告主張撤銷系爭契約全部應買意思
      表示應屬無據。伊出售予原告之系爭2筆土地為農牧用地
      ，套繪管制所造成之影響無非係該土地無法再作為其建築
      物興建時之基地使用，對於原告繼續作為農牧用的之目的
      並無影響。且系爭2筆土地為1160平方公尺，換算約為350
      .9坪、同段170地號土地為990平方公尺換算約為299.475
      坪，總計650.375坪，售價為鄰近成交價之50%，原告依民
      法第359條解除契約，被告須返還全部價金且加計自104年
      起迄算之法定利息，被告將蒙受重大損失，顯失公平。否
      認系爭169地號土地減少之價值為845萬元。
（二）並聲明：1.原告之訴及其假執行之聲請均駁回。2.如受不
      利判決，被告願供擔保請准免為假執行。
三、兩造爭執與不爭執事項(見本院卷第140至141頁)
（一）兩造不爭執事項如下：被告保證系爭2筆土地未套繪管制
      ，原告以1,690萬元購之後發現，系爭169地號土地業經套
      繪。
（二）本件爭點：  
    1.被告有無故意隱匿不予告知系爭169地號土地業經套繪，
      詐害原告意思表示？如有，兩造間系爭2筆土地之買賣，
      有無不可分之關係，而得一同撤銷應買之意思表示？
    2.原告依民法第359條解除契約是否顯失公平？
    3.原告依民法第359條請求減少價金之金額以多少為適當？
四、本院之判斷：
（一）當事人對於他造主張之事實，於言詞辯論時不爭執者，視
      同自認；當事人主張之事實，經他造於準備書狀內或言詞
      辯論時或在受命法官、受託法官前自認者，無庸舉證，民
      事訴訟法第280條第1項前段、第279條第1項定有明文。查
      ，上開三、（一）所示之事項為兩造所不爭執（見本院卷
      第140至141頁），依上開規定，無庸舉證，本院得逕採認
      為存在於兩造間之事實。是原告於購買系爭2筆土地時，
      確實係基於日後有系爭2筆土地得合併興建農舍之用，並
      向被告確認有無套繪管制，經被告保證未套繪管制後，原
      告方以1,690萬元向被告購買等節，應堪認定。
（二）物之出賣人對於買受人，應擔保其物依民法第373條之規
      定危險移轉於買受人時無滅失或減少其價值之瑕疵，亦無
      滅失或減少其通常效用或契約預定效用之瑕疵；買賣因物
      有瑕疵，而出賣人依前五條之規定，應負擔保之責者，買
      受人得解除其契約或請求減少其價金，民法第354條前段
      、第359條前段亦定有明文。契約解除時，當事人雙方回
      復原狀之義務，除法律另有規定或契約另有訂定外，由他
      方所受領之給付物，應返還之，民法第259條第1款定有明
      。查，系爭2筆土地為比鄰2塊農地，有地籍圖謄本在卷足
      參（見本院卷第45頁），如未經套繪管制，則可合併申請
      農舍之興建，此為一般農地買賣者會注意了解之事項。而
      本件系爭2筆土地兩造於買賣時，原告確實就有無套繪管
      制向被告確認，而被告確曾向原告保證未套繪管制，認定
      已如上述，可認此一品質業已兩造於買賣時明言標出，依
      此應可推認，原告就系爭2筆土地未經套繪管制認屬重要
      交易前提，並經兩造討論而屬契約重要之點，如欠缺此一
      品質，原告實不會購買系爭2筆土地。又原告另主張：原
      告於110年7月29日欲委託仲介出售系爭2筆土地時，經該
      仲介告知系爭169地號土地已遭套繪，無人應買，原告於1
      10年8月2日向地政機關申請土地登記第一類謄本，始知系
      爭169地號土地確於110年4月28日經註記於69年即已提供
      林干本作為興建農舍之法定空地等語，被告亦未否認，並
      經原告提出使用執照存根影本、土地使用權同意書影本、
      本慧舍新建工程圖影本各1份在卷足認（見本院卷第67至7
      5頁），亦堪認定。依原告上開主張系爭2筆土地係110年4
      月28日始經註記上開事項，自難認被告於104年3月8日與
      原告買賣系爭2筆土地既已知悉上情，並故意不告知原告
      ，則依此事實，實難認原告有何施用詐術詐害原告意思之
      行為，原告欲以意思表示遭詐欺為由，請求撤銷系爭2筆
      土地應買之意思表示，即難認可採。惟，系爭2筆土地有
      無套繪管制為契約重要之點，並經被告保證未經套繪管制
      ，認定已如上述，則系爭2筆土地既於110年4月28日經註
      記於69年即已提供林干本作為興建農舍之法定空地，而有
      套繪管制，依此事實即應認被告出售之系爭2筆土地，其
      中系爭169地號土地實無被告保證之品質，而原告本欲購
      買相鄰之兩塊農地以求日後得合併興建農舍，因爭169地
      號土地無被告保證之品質致系爭契約之目的無法達成，則
      原告依上開法文主張解除系爭契約應認有理由。又系爭契
      約既經原告以起訴狀通知（見本院卷第14頁）而解除，兩
      造即應各負回復原狀之責，是原告依上開規定請求被告返
      還系爭2筆土地之價金1,690萬元即有理由。
（三）契約解除時，當事人雙方回復原狀之義務，除法律另有規定或契約另有訂定外，受領之給付為金錢者，應附加自受領時起之利息償還之，民法第259條第2款定有明文。查，原告解除系爭契約，而被告依系爭契約所受領之給付為金錢，則原告依上開規定，即得請求被告償還自受領時起之利息，此部分依原告提出之匯款證明（見本院卷第57至61頁），尾款係於104年4月9日匯付被告。從而，原告就本件之利息部分，請求被告應給付自104年4月9日起至清償日止，按週年利率百分之5計算之法定遲延利息，即有理由，應予准許。
五、兩造均陳明願供擔保，聲請宣告假執行及免為假執行，經核
    於法無不合，爰酌定擔保金額為563萬元，被告得供全額擔
    保免為假執行。
六、本件事證已臻明確，兩造其餘攻擊防禦方法及舉證，核與判
    決結果不生影響，爰不一一論述，附此敘明。
七、據上論結，本件原告之訴為有理由，依民事訴訟法第78條、
    第390條第2項、第392條第2項之規定，判決如主文。
中　　華　　民　　國　　110 　年　　12　　月　　15　　日
                  民事第一庭      法  官  王詩銘
以上正本係照原本作成。
如對本判決上訴，須於判決送達後20日內向本院提出上訴狀（須
按他造當事人之人數附繕本）。如委任律師提起上訴者，應一併
繳納上訴審裁判費。
中　　華　　民　　國　　110 　年　　12　　月　　15　　日
                                  書記官  林玟君